【裁判字號】    99,訴,185
【裁判日期】    990421
【裁判案由】    給付居間報酬等
【裁判全文】
臺灣臺北地方法院民事判決               99年度訴字第185號
原      告  台北皇家不動產有限公司
法定代理人  甲○○
訴訟代理人  錢裕國律師
            呂承璋律師
被      告  乙○○
訴訟代理人  吳孟勳律師
被      告  丙○○
訴訟代理人  江百易律師
上列當事人間請求給付居間報酬等事件，本院於民國99年4月7日
言詞辯論終結，判決如下：
    主      文
原告之訴及其假執行之聲請均駁回。
訴訟費用由原告負擔。
    事實及理由
壹、程序方面：
    按訴之預備合併，有客觀預備合併與主觀預備合併之分，主
    觀預備合併並有原告多數與被告多數之類型，其在學說及實
    務上，固因具體個案之不同，各按其性質而持肯定說與否定
    說互見，惟在無礙於對造防禦而生訴訟不安定或在對造甘受
    此「攻防對象擴散」之不利益情形時，為求訴訟之經濟、防
    止裁判矛盾、發見真實、擴大解決紛爭、避免訴訟延滯及程
    序法上之紛爭一次解決，並從訴訟為集團之現象，暨主觀預
    備合併本質上乃法院就原告先、備位之訴定其審判順序及基
    於辯論主義之精神以觀，自非不得合併提起。查原告起訴時
    ，係依系爭契約書第7條第5項第1款約定、民法第568條第1
    項、第169 條規定，請求先位被告乙○○給付居間報酬；及
    備位主張若先位被告乙○○未授權予備位被告丙○○，亦不
    負表見代理之責，則依民法第110 條規定，請求備位被告丙
    ○○對原告負損賠償責任等語。爰為求訴訟之經濟、防止裁
    判矛盾、發見真實、擴大解決紛爭、避免訴訟延滯及程序法
    上之紛爭一次解決，並從訴訟為集團之現象，暨主觀預備合
    併本質上乃法院就原告先、備位之訴定其審判順序及基於辯
    論主義之精神，本院認原告提起本件主觀預備合併之訴，應
    為可採，先予敘明。
貳、實體方面：
一、原告主張：先位被告乙○○授權其配偶即備位被告丙○○，
    於民國98年5 月13日與原告簽署「不動產專任委託銷售契約
    書」（以下稱系爭契約書），委託原告以新臺幣（下同）1,
    279 萬元之價格代為銷售被告乙○○名下之坐落臺北市○○
    區○○段4 小段3611、3612建號、門牌號碼臺北市○○區○
    ○路2段66號4樓之10、臺北市○○區○○路2段66號4樓之11
    房屋暨所坐落之臺北市○○區○○段4小段282地號土地（下
    合稱系爭房地），專任銷售期間自98年5月13日起至同年7月
    15日止。依系爭契約書第7條第5項第1 款約定，若委託期間
    內，委託人自行將系爭房地出售或另行委託第三者居間仲介
    者，委託人仍應一次付清委託銷售價格6％ 之服務報酬為違
    約金予原告。原告於98年7 月間得知被告竟於本件專任銷售
    期間內之98年6 月間，即已將系爭房地出售予訴外人黃明森
    ，則先位被告乙○○應依上開契約條款給付原告本件房地銷
    售價格6％，即76萬7,400元（計算式：12,790,000×6％＝7
    67,400）作為本件違約金及服務報酬。設若先位被告乙○○
    未授權備位被告丙○○與原告簽署系爭契約書，因先位被告
    丙○○除向原告表示有權代表其配偶簽訂契約外，更於簽約
    時將系爭房地之鑰匙交由原告保管，其形式上有代理權表現
    於外而為原告所合理信賴，先位被告乙○○自應負民法第16
    9條之表見代理人責任。爰依系爭契約書第7條第5項第1款約
    定、民法第568條第1 項、第169條規定請求先位被告乙○○
    給付居間報酬等語。並為先位聲明：(一)先位被告乙○○應給
    付原告76萬7,400 元，及自起訴狀繕本送達翌日起至清償日
    止，按年息5％ 計算之利息。(二)願供擔保請准宣告假執行。
    設若先位被告乙○○未授權予備位被告丙○○，亦不負表見
    代理之責，然備位被告丙○○偽稱其有代理權，代向原告簽
    訂系爭契約書，致原告受有損害，備位被告丙○○應依民法
    第110條、第216條規定對原告負損賠償責任等語，並為備位
    聲明：備位被告丙○○應給付原告76萬7,400 元，及自起訴
    狀繕本送達翌日起至清償日止，按年息5％ 計算之利息。(二)
    願供擔保請准宣告假執行。
二、被告方面：
  (一)先位被告乙○○則以：先位被告乙○○與備位被告丙○○之
    夫妻關係於98年3 月間發生變故，自此備位被告丙○○即處
    心積慮變賣先位被告所有但為備位被告所占有使用之系爭房
    地。備位被告丙○○與原告於98年5 月13日簽訂系爭契約書
    時，備位被告乙○○隨部隊於金門駐防而並不知情，亦未授
    權備位被告丙○○銷售系爭房地。又系爭契約書第7條第2項
    規定：「簽約代理人代理甲方（即先位被告乙○○）簽立委
    託銷售契約書者，應檢附所有權人之身分證正反面影印本、
    授權書及印鑑證明交付乙方（即原告）驗證…」，然先位被
    告乙○○並未將身分證交付與備位被告丙○○，亦未簽署授
    權書，且備位被告之印鑑證明係於98年6 月11日始為首次申
    辦，原告顯已違反系爭契約書約定，且先位被告乙○○並無
    任何表見情事。另原告自簽約後從未詢問先位被告乙○○是
    否授權備位被告丙○○出售系爭房地，顯有過失。縱認先位
    被告有表見情事，然備位被告抗辯系爭契約書第3 條委託期
    間為原告單方竄改，則被告並無違反系爭契約書約定情事，
    是原告本件請求為無理由等語置辯，並聲明：1.原告之訴駁
    回。2.如受不利判決，願供擔保請准免為假執行。
  (二)備位被告丙○○則以：系爭房地為備位被告丙○○出資，借
    名登記於先位被告乙○○名下，雙方就系爭房地出售事宜早
    已達成協議，先位被告乙○○亦知悉備位被告丙○○簽訂系
    爭契約書之情事，此由雙方於98年6 月10日所簽訂之協議書
    （下稱系爭協議書）可證，系爭協議書記載：「甲乙（即先
    、備位被告）雙方互負協助辦理本標的物買賣過戶所需程序
    之義務。」，而先位被告乙○○亦於同年月下旬再委託訴外
    人易而安不動產知見敦南加盟店銷售系爭房屋，並親自參與
    過程，即於同年月26日售出，可知先位被告乙○○早於98年
    5 月13日以前，已與備位被告丙○○就儘速出售系爭房屋一
    事達成共識，先位被告乙○○稱並未授權備位被告丙○○代
    理簽訂系爭契約書，洵屬無由。又系爭契約書第3 條之委託
    期間係自98年5月13日至同年6月3日止，系爭房地係於同年6
    月26日始移轉登記予訴外人黃明森，並無違約情事等語置辯
    ，並聲明：1.原告之訴駁回。2.如受不利判決，請准供現金
    或等值之有價證券為擔保免為假執行。
三、兩造不爭執之事實（見本院卷第88頁）：
  (一)先位被告乙○○與備位被告丙○○為夫妻關係。備位被告丙
    ○○以先位被告乙○○代理人之名義，於98年5 月13日與原
    告簽署系爭契約書，委託原告以1,279 萬元之價格代為銷售
    先位被告乙○○名下系爭房地。簽訂系爭契約書時，備位被
    告丙○○僅提出其身分證、系爭房地鑰匙及遙控器與原告受
    僱人，並無提出其他證明文件。
  (二)系爭契約書第7 條第5項第1款約明若委託期間內，委託人自
    行將系爭房地出售或另行委託第三者居間仲介者，委託人仍
    應一次付清委託銷售價格6％之服務報酬（計算式：12,790,
    000×6％＝767,400）為違約金予原告。
  (三)系爭房地嗣於98年6 月26日以買賣之名義移轉登記予訴外人
    黃明森，出售價格為1220萬元。
  (四)先位被告乙○○於備位被告丙○○與原告簽訂系爭契約書時
    （即98年5月13日）係駐防於金門。先位被告乙○○於98年6
    月11日首次申請印鑑證明；先、備位被告於98年6 月10日簽
    訂系爭協議書約定：「甲乙雙方就出售本標的物之協議內容
    如下：一、標的物出售價格為：新台幣壹仟貳佰貳拾萬元整
    。二、出售價款扣除清償甲方（即先位被告）之修繕貸款及
    清償甲方就本標的物之房地貸款本金及利息後，所剩餘之款
    項歸乙方（即備位被告）所有，他方絕無異議。三、甲乙雙
    方互負協助辦理本標的物買賣過戶所需程序之義務。四、雙
    方恐口無憑據，特立此據，以為憑證。五、雙方同意，於完
    稅款收款時由乙方先行領取新台幣壹佰萬元。」先位被告乙
    ○○於98年8 月27日以存證信函致備位被告丙○○稱：備位
    被告丙○○係在先位被告乙○○不知情及無授權下偽用乙○
    ○名義與原告簽署系爭銷售契約書等語。先、備位被告間離
    婚訴訟現由臺灣高雄地方法院審理中。另備位被告丙○○曾
    於98年7月間對先位被告乙○○提起妨害婚姻訴訟。
四、兩造爭點及論述：
  (一)先位之訴部分：1.先位被告乙○○有無授權備位被告丙○○
    代理簽訂系爭契約書？2.先位被告乙○○有無表見情事而應
    負授權人責任？
    1.先位被告乙○○有無授權備位被告丙○○代理簽訂系爭契
      約書？
      (1)按當事人主張有利於己之事實者，就其事實有舉證之責
        任。民事訴訟法第277 條本文定有明文。又民事訴訟如
        係由原告主張權利者，應先由原告負舉證之責，若原告
        先不能舉證，以證實自己主張之事實為真實，則被告就
        其抗辯事實即令不能舉證，或其所舉證據尚有疵累，亦
        應駁回原告之請求（最高法院17年上字第917 號判例意
        旨參照）。次按代理權之授與，應向代理人或向代理人
        對之為代理行為之第三人，以意思表示為之。此項意思
        表示，固不以明示為限，惟默示的授與代理權，仍須表
        意人之舉動或其他情事等之間接事實，與授與代理權之
        事項，具有相當之關連性為必要（最高法院84年度台上
        字第44號判決要旨參照）。是原告主張先位被告乙○○
        授權備位被告丙○○代理簽訂系爭契約書，自應就此事
        實負舉證之責。
      (2)經查，系爭契約書為備位被告丙○○於98年5 月13日與
        原告簽署，斯時，係備位被告丙○○向原告表示其為先
        位被告乙○○之代理人，且僅提出備位被告丙○○身分
        證、系爭房地鑰匙及遙控器予原告之受僱人，此外並無
        其他證明文件之事實，業據證人即原告前受僱人翁志強
        到庭證述：「（問：提示原證1 ，證人是否見過此書面
        ？）有。因為這是我跟許小姐在系爭房屋裡寫的，當時
        除了我和許小姐，還有曾建興先生在場，上面第一頁乙
        ○○簽名、丙○○代的地方，第二頁框框兩欄內的文字
        ，是被告丙○○自行填寫。」、「…她當下有拿她的身
        分證，我們確認之後，讓她寫此份契約書。」、「（問
        ：被告丙○○簽訂該銷售契約書當時，除身分證外有無
        提供其他相關文件？）沒有文件，只有鑰匙跟遙控器。
        」等語（見本院卷第85頁反面、第86頁），且有系爭契
        約書（見本院卷第4頁至第5頁、第41頁至第42頁、第82
        頁）附卷可稽，並為兩造所不爭執，而備位被告丙○○
        簽訂系爭契約書時所提出之身分證、系爭房地鑰匙及遙
        控器，僅足以證明其為先位被告乙○○之配偶，得以進
        入系爭房地，尚不足以此認定與授與代理權具有相當之
        關連性；參以先、備位被告雖為夫妻，然渠等於系爭契
        約書簽訂前，渠等婚姻關係即已生變故之事實，有先位
        被告乙○○於98年5月5日、同年月12日、14日發送備位
        被告丙○○之簡訊內容記載：「如果你要處理你放在桃
        園的東西請3 日與我聯繫，若未經我允許私自闖入，我
        會調錄影帶為證，一切法律責任自行負責。3 日內未接
        聯繫，我會將你所有物品丟棄，你其餘的存摺印章我已
        全數寄還，律師我也正式委任了，是你避不見面，妨害
        家庭，棄養自己的兒子，關於你涉及的相關法律問題，
        我看我們法院談吧！特以此簡訊為證，作為告知及聲明
        ，盼於近日內你能主動出面說明及協談，勿自誤前程。
        」、「我們不離婚剩下的只有是不斷的傷害而已，你的
        家庭不適合我，你也沒真心愛過我，想瞭解我，也從不
        為我著想，為何不能趕快和平收場，我不希望傷到小孩
        」、「很抱歉，我是真的無法接受你和你的家庭了。傷
        害已經造成，我想很難去平復了。我沒有對不起你們，
        我想我們好聚好散，好嗎？我想經過這些時日，我們二
        人也都有了離婚的心理建設及認知。謝謝你的安慰，我
        想我心裡很清楚事實上你並不愛我。…」等語（見本院
        卷第46頁至第51頁），且先位被告乙○○於98年8 月27
        日亦以存證信函致備位被告丙○○稱：備位被告丙○○
        係在先位被告乙○○不知情及無授權下偽用乙○○名義
        與原告簽署系爭銷售契約書等語。先、備位被告間離婚
        訴訟現由臺灣高雄地方法院審理中。另備位被告丙○○
        曾於98年7 月間對先位被告乙○○提起妨害婚姻訴訟。
        亦有上開存證信函、臺灣高雄地方法院檢察署98年度他
        字第4767號刑事傳票、臺灣高雄地方法院家事庭98年度
        司家調字第16 70號開庭通知書（見本院卷第31頁、第5
        8 頁至第59頁），益徵系爭契約書簽訂前，先、備位被
        告間感情不睦，就離婚相關事宜尚未達成協議之事實。
        復觀諸備位被告丙○○於「98年5 月13日」與原告簽署
        系爭契約書委託銷售系爭房地之價格為「1,279 萬元」
        ，然先位被告乙○○於系爭契約書簽訂時駐防於金門，
        先、備位被告係於系爭契約書簽訂後近1 月，始於「98
        年6月10日」約定系爭房地辦理出售，及出售價格為「1
        ,220萬元」與售得價金分配等事宜，並簽訂系爭協議書
        ，備位被告乙○○基此乃於98年6 月11日首次申請印鑑
        證明，及委託訴外人易而安不動產知見敦南加盟店銷售
        系爭房地，系爭房地旋即於同年月26日以買賣之名義移
        轉登記予訴外人黃明森，出售價格為1220萬元之事實，
        有系爭協議書、印鑑證明、臺北市第及地價地籍圖資料
        電傳資訊服務系統列印資料（見本院卷第6頁至第9頁、
        第32頁、第81頁）在卷足憑；佐以先位被告乙○○於98
        年7 月30日即以存證信函回覆原告代理人錢裕國律師表
        示：其對丙○○簽訂系爭契約書並不知情，亦未授權丙
        ○○簽訂系爭契約書等語（見本院卷第28頁至第30頁）
        。準此，堪認先位被告乙○○抗辯其未授權備位被告丙
        ○○簽訂系爭契約書，應為足採。
      (3)原告主張先位被告乙○○有授權備位被告丙○○簽訂系
        爭契約書，無非係以備位被告丙○○之抗辯為據。然先
        位被告乙○○並未向原告表示授權備位被告丙○○簽訂
        系爭契約書，且先、備位被告間於系爭契約書簽訂時點
        之前，感情已生變故，渠等間復有相關訴訟進行中，況
        先位被告乙○○並未授權備位被告丙○○簽訂系爭契約
        書之事實，已詳如前述。故原告徒以利害關係相衝突之
        備位被告丙○○之抗辯，遽主張先位被告有授權備位被
        告丙○○簽訂系爭契約書云云，洵非可採。
      (4)綜上，先位被告乙○○抗辯其未授權備位被告丙○○簽
        訂系爭契約書，應堪採信，原告先位依系爭契約書第7
        條第5項第1款約定、民法第568條第1項規定，請求先位
        被告乙○○給付居間報酬，應無理由。
    2.先位被告乙○○有無表見情事而應負授權人責任？
      (1)按由自己之行為表示以代理權授與他人，或知他人表示
        為其代理人而不為反對之表示者，依民法第169 條之規
        定，對於第三人固應負授權人之責任。惟關於由自己之
        行為表示以代理權授與他人者，對於第三人應負授權人
        之責任，原以本人有使第三人信為以代理權授與他人之
        行為，為保護代理交易之安全起見，有使本人負相當責
        任之必要而設，故本人就他人以其名義與第三人所為之
        代理行為應負授權人之責任者，須本人有表見之事實，
        足使第三人信該他人有代理權之情形存在，始足當之。
        亦即，表見代理之成立，係以本人於他人為無權代理行
        為以前，由自己之行為表示以代理權授與他人，或知他
        人表示為其代理人而不為反對之表示，或有其他表見之
        事實，足使第三人信該他人有代理權之情形，若無上述
        情形存在，即無令本人對於第三人負授權人責任之理。
        又無代理權人以代理人之名義所為之法律行為，非經本
        人承認，對於本人不生效力。前項情形，法律行為之相
        對人，得定相當期限，催告本人確答是否承認，如本人
        逾期未為確答者，視為拒絕承認。民法第170 條定有明
        文。是無代理權人以代理人之名義所為之法律行為，原
        係效力未定之法律行為，固得經本人承認而對於本人發
        生效力。惟本人如已為拒絕承認，該無權代理行為即確
        定的對於本人不生效力。
      (2)經查，先位被告乙○○並未授權備位被告丙○○簽訂系
        爭契約書之事實，已如前述。又先位被告乙○○與備位
        被告丙○○為夫妻關係。備位被告丙○○以先位被告乙
        ○○代理人之名義，於98年5 月13日與原告簽署系爭契
        約書，委託原告以1,279 萬元之價格代為銷售先位被告
        乙○○名下系爭房地。簽訂系爭契約書時，備位被告丙
        ○○僅提出其身分證、系爭房地鑰匙及遙控器與原告受
        僱人，並無提出其他證明文件等事實，業據證人翁志強
        到庭證述明確（見本院卷第85頁反面、第86頁），且有
        系爭契約書（見本院卷第4頁至第5頁、第41頁至第42頁
        、第82頁）在卷足稽，並為兩造所不爭執，而民法第10
        03條之規定，其前提僅限於「日常家務」行為之代理，
        無論是第1項當然有代理權之規定，以及第2項該代理權
        濫用及限制之規定，均係以「日常家務」之行為為前提
        。惟本件系爭房地之委託銷售，顯然非屬日常家務之行
        為，此為眾所週知之事，且備位被告丙○○與原告簽訂
        系爭契約書時，亦僅提出備位被告丙○○身分證、系爭
        房地鑰匙及遙控器，以此只足證明其為先位被告乙○○
        之配偶，得以進入系爭房地，是原告徒以備位被告丙○
        ○為先位被告乙○○之妻，及持有系爭房地鑰匙及遙控
        器，遽主張先位被告乙○○有表見情事，而有表見代理
        之適用云云，要非足採。況，先位被告乙○○於接獲原
        告通知後，即於98年7 月30日以存證信函回覆原告代理
        人錢裕國律師表示：其對丙○○簽訂系爭契約書並不知
        情，亦未授權丙○○簽訂系爭契約書等語，亦有上開存
        證信函（見本院卷第28頁至第30頁）在卷可考，且於本
        件訴訟中迭為上開抗辯，足認先位被告乙○○對於備位
        被告丙○○本件無代理權行為已拒絕承認，則此無權代
        理行為即已確定的對於本人即先位被告乙○○不生效力
        。是原告復於本件訴訟起訴請求先位被告乙○○負授權
        人責任，當非可取。
      (3)綜上，先位被告乙○○並未授權備位被告丙○○簽訂系
        爭契約書，亦無表見代理情事，且已向原告表示拒絕承
        認備位被告丙○○本件無權代理行為，是原告依系爭契
        約書第7條第5項第1款約定、民法第568條第1項、第169
        條規定請求先位被告乙○○給付居間報酬，亦無理由。
  (二)備位之訴部分：
    原告民法第110條、第216條規定，請求備位被告丙○○賠償
    原告所失利益即服務報酬76萬7,400元，有無理由？
    1.按民法第110 條固規定，無代理權人，以他人之代理人名
      義所為之法律行為，對於「善意」之相對人，負損害賠償
      之責。惟民法第110 條所定無權代理人損害賠償責任之法
      律根據為何，殊有探討之必要。學者通說及實務見解大均
      認為該條所定無權代理人之責任，係直接基於民法之規定
      而發生之特別責任，並不以無權代理人有故意或過失為其
      要件，係屬於所謂原因責任、結果責任或無過失責任之一
      種，而非基於侵權行為之損害賠償，故無權代理人縱使證
      明其無故意或過失，亦無從免責。此因無權代理之相對人
      ，因無權代理而受損害，乃全由於代理人無代理權而為代
      理行為所致，為維持代理制度之信用及保護善意相對人之
      利益，如代理人不能證明其有代理權，即應對不知其無代
      理權之善意相對人所受之損害負賠償之責。然因無權代理
      人所負之此項責任不輕，為公平調節無權代理人與其相對
      人之利益，是否責令無權代理人負損害賠償責，亦即在解
      釋、適用民法第110 條之際，自應斟酌彼此間之公平及依
      誠實信用原則，分別情形予以決定，始能就彼此間之利益
      維持平衡。
    2.經查，先位被告乙○○並未授權備位被告丙○○簽訂系爭
      契約書，亦無表見代理情事，且已向原告表示拒絕承認備
      位被告丙○○本件無權代理行為之事實，詳如前述，是足
      認備位被告丙○○以先位被告乙○○代理人名義所簽訂之
      系爭契約書為無權代理行為。惟按不動產經紀業管理條例
      第22條第1 項規定：不動產之買賣、互易、租賃或代理銷
      售，如委由經紀業仲介或代銷者，下列文件應由經紀業指
      派經紀人簽章：一、不動產出租、出售委託契約書。二、
      不動產承租、承購要約書。三、定金收據。四、不動產廣
      告稿。五、不動產說明書。六、不動產租賃、買賣契約書
      。同條例第23條規定：經紀人員在執行業務過程中，應以
      不動產說明書向與委託人交易之相對人解說。前項說明書
      於提供解說前，應經委託人簽章。如有違反上開規定者，
      不動產經紀業管理條例第29條第1項第2款及第2 項、第31
      條明定，對於經紀業處6 萬元以上30萬元以下罰鍰，且限
      期改正而未改正者，應連續處罰；如為經紀人員違反者，
      應予申誡，經紀人員受申誡處分3次者，應另予6個月以上
      3 年以下之停止執行業務處分；受停止執行業務處分累計
      達5 年以上者，廢止其經紀人員證書或證明。蓋不動產交
      易金額往往甚巨，且對於交易者及社會、經濟影響亦屬甚
      深，國家自需嚴格管理不動產經紀業，以建立不動產交易
      秩序，保障交易者權益，促進不動產交易市場健全發展。
      經查，備位被告丙○○以先位被告乙○○代理人之名義，
      於98年5月13日與原告簽署系爭契約書，委託原告以1,279
      萬元之價格代為銷售先位被告乙○○名下系爭房地。斯時
      ，備位被告丙○○僅提出其身分證、系爭房地鑰匙及遙控
      器與原告受僱人，並無提出其他證明文件，原告受僱人除
      與備位被告丙○○簽署系爭契約書外，並未簽立其他書面
      ，如系爭房地不動產說明書等，亦未依原告自行擬定之系
      爭契約書第7條第1項及第2 項規定，確實要求備位被告丙
      ○○提供系爭不動產所有權狀影本、交付所有權人即先位
      被告乙○○身分證正反面影印本、授權書及印鑑證明以供
      原告驗證、影印與收執之事實，業經證人翁志強到庭證述
      ：「（問：提示原證1 ，證人是否見過此書面？）有。因
      為這是我跟許小姐在系爭房屋裡寫的，當時除了我和許小
      姐，還有曾建興先生在場，上面第一頁乙○○簽名、丙○
      ○代的地方，第二頁框框兩欄內的文字，是被告丙○○自
      行填寫。」、「…她當下有拿她的身分證，我們確認之後
      ，讓她寫此份契約書。」、「（問：被告丙○○簽訂該銷
      售契約書當時，除身分證外有無提供其他相關文件？）沒
      有文件，只有鑰匙跟遙控器。」、「（問：仲介業簽訂委
      託銷售契約書是否須查驗相關文件？）一般情形是要，但
      本件被告丙○○為乙○○的配偶，而且她有鑰匙。」、「
      （問：請提示銷售契約書第7 條，你們有依照該條要求許
      小姐這份文件嗎？）我們有跟她要，她沒有給。」等語（
      見本院卷第85頁反面至第87頁），且有系爭契約書（見本
      院卷第4頁至第5頁、第41頁至第42頁、第82頁）附卷可憑
      ，在如此不合乎不動產經紀業管理相關規定及常理之情形
      下，原告竟仍與無權代理之備位被告丙○○簽訂系爭契約
      書，不惟嚴重危害不動產交易安全及公平，甚且損及系爭
      不動產所有權人之權益，則原告身為不動產經紀業，於不
      動產交易時，既未善盡善良管理人注意義務妥為查驗相關
      交易文件與查證代理人之代理權限，即草率與自稱先位被
      告乙○○代理人之備位被告丙○○簽訂系爭契約書，企圖
      藉此獲取高額之居間報酬，已難謂原告為善意之交易相對
      人。參以備位被告丙○○之所以無權代理先位被告乙○○
      名下系爭房地，乃因系爭房地為先、備位被告於婚姻關係
      存續中所購置，然二人婚姻發生變故而爭執不休，備位被
      告丙○○乃於先、備位被告尚未就此達成協議前，以先位
      被告乙○○名義委託銷售系爭房地等情，有先位被告乙○
      ○於98年5月5日、同年月12日、14日發送備位被告丙○○
      之簡訊翻拍照片、先位被告乙○○98年8 月27日致備位被
      告丙○○之存證信函、臺灣高雄地方法院檢察署98年度他
      字第4767號刑事傳票、臺灣高雄地方法院家事庭98年度司
      家調字第1670號開庭通知書、系爭協議書（見本院卷第31
      頁、第46頁至第51頁、第58頁至第59頁、第81頁、第82頁
      ）在卷可佐。準此，本院斟酌原告與備位被告丙○○之地
      位及上開交易過程，依誠實信用原則，公平調節原告與備
      位被告丙○○間之利益平衡，認原告請求備位被告丙○○
      負無權代理損害賠償之責應為無理由。
    3.綜上，備位被告丙○○雖為無權代理先位被告乙○○簽訂
      系爭契約書，惟參酌不動產經紀業相關規定、系爭契約書
      簽訂過程及其中約款，與原告本身嚴重疏失已非屬善意，
      竟得以獲取高額利益，及備位被告丙○○為無權代理行為
      之緣由等，認原告民法第110條、第216條規定，請求備位
      被告丙○○賠償原告所失利益即服務報酬76萬7,400 元，
      應為無理由。
五、綜上所述，原告先位依系爭契約書第7條第5項第1 款約定、
    民法第568條第1 項、第169條規定，請求先位被告乙○○給
    付原告76萬7,400 元，及自起訴狀繕本送達翌日起至清償日
    止，按年息5％計算之利息。另依民法第110條、第216 條規
    定，請求備位被告丙○○應給付原告76萬7,400 元，及自起
    訴狀繕本送達翌日起至清償日止，按年息5％ 計算之利息，
    均為無理由，應予駁回。又原告受敗訴判決，其假執行之聲
    請即失所依據，亦應駁回之。
六、本件事證已明，兩造其餘攻擊防禦方法及所提之證據，核與
    判決結果無影響，毋庸再予一一論述；備位被告丙○○抗辯
    證人翁志強於本件訴訟前涉及變造系爭契約書，而聲請裁定
    停止本件訴訟，與民事訴訟法第183 條規定不合，亦無必要
    ，自不應准許。至於原告於本件準備程序終結後始聲請命被
    告提出系爭房地於98年6 月間交易證明文件，此與本件爭點
    無涉，亦無調查之必要，附此敘明。
七、據上論結，原告之訴為無理由，依民事訴訟法第78條判決如
    主文。
中    華    民    國    99    年    4     月    21    日
                  民事第三庭  審判長法  官  丁蓓蓓
                                    法  官  黃書苑
                                    法  官  周玉琦
以上正本係照原本作成。
如對本判決上訴，須於判決送達後20日內向本院提出上訴狀。
中    華    民    國    99    年    4     月    21    日
                                    書記官  劉英權

司法院資訊處製作；財團法人民間司法改革基金會備份。
